臺灣桃園地方法院民事判決　九十年度簡上字第二七六號
　　上　訴　人　　丁○○
　　訴訟代理人　　乙○○
　　被上訴人　　　甲○○
　　複　代理人　　丙○○
　　　　　　　　　李岱霖
右當事人間請求損害賠償事件，上訴人對於中華民國九十年十月八日本院桃園簡易庭
九十年度桃簡字第七九五號第一審判決提起上訴，本院判決如左：
    主  文
原判決關於命上訴人給付超過新台幣參萬元部分，及該部分假執行之宣告與除確定部
分外訴訟費用之裁判均廢棄。
右廢棄部分，被上訴人在第一審之訴及假執行之聲請均駁回。
其餘上訴駁回。
第一審（除確定部分外）及第二審訴訟費用由上訴人負擔百分之二十，餘由被上訴人
負擔。
    事  實
甲、上訴人方面：
  壹、聲明：原判決不利於上訴人部分廢棄；廢棄部分，被上訴人在第一審之訴及假
      執行之聲請均駁回。
  貳、陳述：除與原審判決書所載者相同茲予引用外，補稱：
    一、民事判決基礎之事實不受刑事判決認定之事實所拘束，本件刑事判決認定之
        事實乃一味採信告訴人即被上訴人及証人等前後矛盾不一之供述，作為上訴
        人有罪之依據，採証法則明顯違誤，且認定事實與真情亦不符，上訴人要難
        甘服。茲就被上訴人及証人於刑案中之供述矛盾不一之處，逐一說明如次：
    （一）被上訴人告訴狀指稱：「在『病房廁所旁』，被告（上訴人）以皮包朝告
          訴人『頭上』重擊，告訴人一陣暈眩，支持幾步便倒回『床上』，然被告
          仍不住手，又重擊。」，是指上訴人於「廁所旁」及「床上」二地點連續
          數次毆打其「頭部」，此與原判決所認定之「同時連續打二次」不合，且
          查：
      １、被上訴人之夫王振東卻稱：「他們在房門口起爭執，我起身去看，我看到
          被告拿一個『暗紅色硬殼皮包』往我太太的『臉上』打下去，我太太的『
          臉』就有一個紅色皮包印子，後來護士來問發生何事。」（刑案第一審卷
          二十五頁），王振東乃被上訴人之夫，証詞偏頗本可預期，又王振東之証
          詞亦與被上訴人之說詞不符，被上訴人稱上訴人是連續數次打其「頭部」
          ，而未稱「臉部」被打，王振東卻稱上訴人打其太太的「臉部」，且被上
          訴人稱上訴人至「床上」還向其追打，但王振東卻稱上訴人打一下臉部後
          護士就來問什麼事，未稱有追打之事，二者所稱被打之地點及次數已根本
          矛盾不合。
      ２、王振東本件另案刑事案件第一審證稱：「有起身去看，看見上訴人以暗紅
          色皮包往他太太臉上打下去，之後護士就進來」，但於刑事案件第二審八
          十九年十一月二十八日審理時，先稱略以看見上訴人先推其妻。但法官質
          疑為何其妻會說「你為何在我先生面前不敢打我」（顯示王振東應未親見
          ），王振東才改謂「其未親見是聽說」，又謂「其見上訴人在門口連續打
          其妻」，先明白說「打左臉」，嗣經質疑王某在二人後面，為何能看見上
          訴人打其妻左臉後，王某才改稱「打頭二下」，前後陳述已有不合；並且
          被上訴人案發後至上訴人任職之中科院告狀，院方曾派組長梁治國及小組
          長陳漢錤親至八０四醫院二０二號房探望王振東詢問當日情形，王振東當
          面向該二位組長表示「甲○○已沒事回高雄去了，而『他當時則因為腰痛
          無法起身』，所以當時情況他都不清楚」，惟至審理中卻改口反稱有起身
          去看云云，己有不實。又王振東未起身，因其乃位於病房內之病床上且因
          廁所之牆壁阻隔，根本無法目睹被上訴人與上訴人在廁所門前發生之情形
          ，被上訴人打上訴人，上訴人用手擋，其亦根本無法目睹經過。若王振東
          有起身，則與告訴狀所稱：「你為什麼在這打我，你在我先生面前怎麼不
          敢打我？」及「打之地點在廁所門前及病床上」不合，被上訴人顯即指王
          振東未起身看，才會令其心灰意冷云云。
    （二）証人李淑娟之証詞亦前後不符：李淑娟偵查中稱：「我看到之情形跟蘇紹
          雪一樣有看到甲○○『頭上』有傷」（偵查卷十二頁），但至刑案第一審
          審理時卻改稱：「我進到病房就看到告訴人（被上訴人）已經倒在床上。
          『臉上』有一個像皮包狀長方形印子」等語，證述前後矛盾不一。且與被
          上訴人自稱的是「頭部」受擊亦有矛盾不合。
    （三）証人蘇紹雪之証詞亦與物証不符：蘇紹雪証稱：「我看到甲○○手摀住頭
          有被打的樣子，『眼角』也有瘀血」（偵查卷十二頁），但被上訴人提出
          之診斷証明書上卻未有其眼部受傷之記載，可証蘇女之證詞亦不足採，何
          況所謂「頭有被打之樣子」乃猜測之詞，非真有親見毆打之情，且衡與王
          振東所謂打臉之說詞不符。
    （四）被上訴人提出告訴時指稱上訴人在「病房廁所邊」，毆打其「頭部」，倒
          回「床上」，上訴人又再重擊，則指述上訴人毆打伊之地點為「病房廁所
          旁」及「病床上」，惟其偵查中卻稱：「．．．在八０四總醫院二０二號
          病房『洗手間門口』及『病房門口』打我」，二者指述之地點根本不合，
          可知被上訴人所言乃編撰不實。又王振東證稱：「起身看．．．往我太太
          臉上打下去．．．護士來問什麼事」，姑不論王振東並未證稱護士進來後
          上訴人在病床上仍有追打再重擊告訴人之情形，且衡情王亦不可能放任來
          探病之友人（上訴人）追打其妻而不拉架勸和，可證被上訴人所訴事實不
          實在，有悖常情。
    （五）王振東、李淑娟均稱有看到被上訴人「臉上有一個像皮包狀長方形印子」
          等語，惟試問：何種皮包打在人凸凹不平之臉上會形成「長方形之印子」
          ？而且印文還會像「皮包之形狀」？證人之證言根本大悖常情。且若被上
          訴人臉上明顯有長方形印子，一般人一見均極易引起注意，則証人蘇紹雪
          於偵查時為何只稱被上訴人頭上有被打之樣子，而完全未提及臉上有長方
          形印子有受傷？可知所言有勾串之嫌。另被上訴人指上訴人乃以「紅色皮
          包﹂打伊，但證人尹華國卻証稱上訴人當時帶著一個「咖啡色小皮包」（
          刑事第一審卷二十四頁）。
    （六）被上訴人乃帶眼鏡之人，若臉部或頭部真受二次重擊致臉部尚留有所謂「
          皮包印子」（實不太可能），頭部受有腦震盪，則眼鏡斷無可能毫髮無損
          、未掉落、未破裂（且臉部理應有因眼鏡受重擊之刮傷），是可知證人之
          證言不符常情，不符物理法則，不足採信。
    二、退步言，原判決認為被上訴人被打成頭部外傷併『腦震盪』，亦有誤會：本
        件發生時間為民國八十九年二月二十二日上午八、九時，據被上訴人提出告
        訴時稱：「告訴人則依護士小姐之建議，『當場』於國軍八０四總醫院驗傷
        ，後經診斷為頭部外傷併腦震盪，附記意見：左側頭皮疼痛、頭暈」等語，
        即被上訴人若是當時當場受傷，並當場就近驗傷，則其診療時間亦應是在「
        八、九」時許，但診斷證明書上未載確切時間，而是在二日後（二十四日）
        才發給證明。
    三、被上訴人辯稱：「甫受擊打而呈紅腫傷跡之部位遍布於額、眼角、臉頰等處
        ‧‧‧」，若情況如被上訴人所說的如此嚴重，為何事發之後，經調閱國軍
        桃園總醫院之急診病歷及放射檢查，其上所載卻為「外觀上並無異狀，皮膚
        完整‧‧‧、頭部Ｘ光檢查正常‧‧‧」，何來有被上訴人刑案中所提出之
        診斷証明書所載的「頭部外傷併腦震盪」？且被上訴人所提出八十九年二月
        二十四日開立之診斷証明書與二月二十二日之病歷，二者日期亦有未合，遑
        論診斷証明書上之傷勢與被上訴人所供述之傷勢亦完全不同。由此顯見即使
        兩造曾有言語肢體衝突發生，亦是單純推擠，非如刑事判決所認定上訴人是
        基於傷害故意而毆打被上訴人，刑事判決實造成上訴人冤抑。而被上訴人對
        於所要求之民事賠償金額，就因其未受傷才提不出任何有就本事件所花費之
        醫療費用，來証明上訴人有為對其之傷害行為，始轉而請求精神損害及身份
        地位受損之金錢上賠償。懇請鈞院卓參被上訴人第一時間看診之病歷，此份
        病歷不僅確實且更具公信力。又被上訴人因上訴人所提之證人梁治國、陳漢
        錤為其上司，而懷疑證人是「為顧及中科院聲譽而偏袒下屬」，此說法乃預
        設立場，且為不敢還原事實真象。若復以此因素而不採信在場惟一證人尹華
        國之證詞，則被上訴人與王振東為夫妻關係其證詞豈不更相互偏袒？何況王
        某與被上訴人刑案中二人三次當庭所供述之整個案發經過，更有互相完全矛
        盾不同之描述，亦足證其二人所述不實在。
    四、本件上訴人一直受到極大的冤抑：
        上訴人於八十五年間因故離婚獨自帶著兩個孩子，成為一個辛苦的單親媽媽
        ，被上訴人之夫王振東八十八年到上訴人任職之中科院打球時認識上訴人後
        開始藉機關心，由於王員係受過高等教育之高級軍官（以其軍官身分要在軍
        醫院為其妻取得一張診斷証明書，應是輕而易舉之事），且為人看似正派，
        因此上訴人並未多作聯想，直至三番兩次的接到王員許多情書（信函証明）
        上訴人才警覺到不尋常，但是一方面上訴人知道他已有家室，另一方面上訴
        人並不想再次的捲入感情的漩渦中，於是上訴人堅拒了他的示愛：
    （一）八十九年二月二十二日（即案發當日）上訴人接到王振東述說他因病住院
          的來電，並希望去探望他，基於球友的立場於是上訴人就與球隊隊長尹華
          國相偕至國軍八０四醫院探望王振東病情，原本單純的探望沒想到其妻即
          被上訴人一見到我們就怒不可抑，不但出口傷人甚至動手推上訴人，事實
          上是被上訴人不歡迎我們的到來，要不是尹華國拉了上訴人離開病房，該
          告傷害的應該是上訴人，事實經過完全在場的尹華國的証詞卻被指為袒護
          上訴人，而王振東與被上訴人甲○○是夫妻，被上訴人又是得過獎章的優
          良教師，我們上法庭時宣誓過要說實話，可是在法庭上三次所講的証詞背
          離事實，請鈞院調閱刑案上訴人答辯內容，被上訴人告訴狀先稱上訴人在
          病床上重擊之，但刑事審理庭三次的陳述事實與王振東在法庭上的証詞，
          其中說詞卻又前後不一：第一次，被上訴人說被打後哭倒在病床告訴王振
          東說上訴人打她（因為王說他躺在床上沒看見發生經過）。第二次，被上
          訴人說她不清楚上訴人是用那隻手打她，王振東卻說他當時坐了起來看見
          上訴人用右手打她太太。第三次，王振東居然改口說他下床阻止上訴人打
          他太太，但是來不及，只有抱著反身回來的太太。這麼許多的矛盾為的是
          描述不存在的事實，上訴人和在場証人皆說明王振東當時就只是躺在床上
          ，而那個角度根本看不見病房的門口，護士的証詞也都說是見到我們離開
          後才進病房詢問，有誰看到上訴人打王太太呢？在場目睹經過又同時被趕
          出病房的尹華國是唯一的証人，歷審法官卻不相信她；而他們夫妻証詞改
          來換去那麼地清楚，可輕易判斷是虛偽，卻反而被採信，難道只因為他們
          有身分地位而相信他嗎？
    （二）二月二十二日當天，被上訴人甲○○就已到中科院告發上訴人至醫院毆打
          她，二十三日一早中科院就派兩位組長至八０四醫院探問，王振東說其妻
          二十二日下午沒事已搭飛機返回高雄，何來的外傷併腦震盪的醫療事實？
          難道頭部外傷並有腦震盪現象的病患可以離院不需觀察？又可獨自搭乘飛
          機嗎？
    （三）二十三日中午十二時王振東打電話給証人尹華國，為二十二日在醫院發生
          的事道歉，原因都是因為他太太的情緒不穩定，才會讓我們這麼氣憤的離
          去，希望我們不要介意，並且透露三軍大學政戰室主任陳志明先生定於當
          天下午十三時約尹華國至中科院一號門會客室瞭解實情，王員深知當日是
          其妻情緒失控所致，非上訴人有傷害之事，除一方面請我們不要與他太太
          計較外，另一方面為平息我們的怒火，他亦說將會勸導安撫他太太的情緒
          。
    （四）被上訴人刑案告訴狀上指上訴人介入他們的家庭，明顯與事實不符，並說
          上訴人黑函不斷更是誣衊。上訴人的確曾經寫了幾封信到王振東服務的單
          位陳述事實，希望其長官主持公道，信中都是具名具姓，絕對沒有他們所
          謂的黑函。上訴人是單親家庭有兩個正在唸大一及國中的孩子，擁有工作
          對上訴人非常重要，被上訴人曾經以電話威脅要破壞上訴人的名譽，讓上
          訴人在中科院待不下去（有從手機轉錄的錄音帶為証），企圖讓上訴人失
          去工作。此段時間亦曾有人打匿名電話及寄匿名信至中科院告發上訴人。
          被上訴人自己的先生在軍事單位服務，應該非常清楚軍事單位對於不正常
          男女關係非常敏感，只要查出屬實一定撤職。個人亦深知此一規範謹守本
          分從未逾越。被上訴人完全沒有要求醫療賠償，是因為她根本沒有受傷住
          院的証明，她的精神損害完全是王振東在外拈花惹草對她不忠不實所造成
          的，要上訴人賠償精神損失十五萬元完全沒有道理。
    （五）中科院胡家嶺先生為王振東唸官校時的老師，亦曾為了本件請求賠償新台
          幣（下同）二十五萬元一事感到不平而質問王振東，王振東的回答卻是『
          『你怎麼知道她付不起，她有車子有房子‧‧‧』。
    （六）上訴人從認識王振東以來，除了要面對他不停的糾纏，更要應付無謂的流
          言與控訴，上訴人早已身心俱疲，上訴人並沒有搶別人先生也並非有意的
          去醫院挑釁，整個事件上訴人都處於捱打狀況，服務單位調查上訴人、法
          庭質疑上訴人據實陳述的說明，上訴人做錯了什麼？若有錯應錯在相信王
          振東是一位正人君子，更未預料其會事後再配合其妻反目作偽証，助其妻
          加罪上訴人，更未預料其會利用法律程序狠狠向上訴人敲一筆錢。
    （七）上訴人確實無意傷害被上訴人，若因上訴人至醫院探望被上訴人之夫而造
          成被上訴人精神上之困擾深感抱歉，但若好意探病反被判刑，還要賠償鉅
          額款項，則顯難令人甘服。且單單就被上訴人所謂之受有精神損害即判決
          上訴人必須賠償精神慰藉金十五萬元，金額亦確屬過高，並不相當，上訴
          人現在每月除了繳付房屋貸款以外，更要每個月匯寄生活費給遠在德國唸
          書的兒子，女兒去年也才剛剛考上私立元智大學，每月所需費用不貲，要
          上訴人拿出十五萬元的金錢實在是有所困難，有違比例原則及社會法律感
          情，上訴人恕難甘服。
  參、證據：除援用原審之立證方法外，另提出急診病歷資料影本一件為證，並聲請
      調閱被上訴人在國軍桃園總醫院之病歷資料，及訊問證人尹華國。
乙、被上訴人方面：
  壹、聲明：駁回上訴。
  貳、陳述：除與原審判決書所載者相同茲予引用外，補稱：
    一、關於上訴人主張之證人王振東之證詞與被上訴人之說詞不符部分：
    （一）上訴人稱證人王振東證述陳稱：「他們在房門口起爭執，我起身去看，我
          看到被告拿一個『暗紅色硬殼皮包』往我太太的『臉上』打下去，我太太
          的『臉』就有一個紅色皮包印子，後來護士來問發生何事。」，被上訴人
          則稱上訴人是連續數次打其「頭部」，而未稱「臉部」被打，而稱證人之
          證詞與被上訴人之說詞不符。
    （二）然此係因觀察角度、位置及著重之部位有異致所陳明之擊打處呈現「臉」
          或「頭部」之別，且被告（即上訴人）係持長方形皮包擊打告訴人（即被
          上訴人），則告訴人（即被上訴人）甫受擊打而呈紅腫傷跡之部位自會遍
          布及於額、眼角、臉頰等處，因此，被上訴人、證人所述及驗傷結果之傷
          情，雖有「臉」、「頭」、「額頭」之別，惟此顯肇因於觀察角度、位置
          、時間及著重之部位不同而有出入，尚難執此些微差異即謂渠等之指訴或
          證述均非可採，此節亦已經鈞院刑事庭詳為判斷。
    二、關於證人梁治國及陳漢錤之證詞：
    （一）上訴人稱其所任職之中科院院方曾派組長梁治國及小組長陳漢錤親至八○
          四醫院二○二號房探望王振東詢問當日情形，王振東當面向該二位組長表
          示「甲○○已沒事回高雄去了，而『他當時則因為腰痛無法起身』所以當
          時情況他都不清楚」，惟至審理中卻改口反稱有起身去看云云，而稱證人
          王振東之證詞有所不實。
    （二）然查證人陳漢錤、梁治國為上訴人之上司，故其二人所言是否為顧及中科
          院聲譽而偏袒身為其下屬之上訴人，已有所疑？且其二人並非當時目擊證
          人，證人王振東亦無告知義務，故此項傳聞證據，即非可採。縱令王振東
          係向渠二人稱未看見發生何事，且未說明被上訴人是否受有傷害等語，此
          亦僅為陳漢錤、梁治國二人傳聞自王振東審判外之陳述，證人王振東當時
          本無據實以告之義務，此項聞證據，本非可採。且查，被上訴人係經長久
          思考後始決意提出告訴，是以事發之翌日，王振東於被上訴人尚未打定主
          意欲提出告訴之情況下，基於息事寧人，且認事情仍有轉圜迴旋之空間，
          未達於完全決裂無可挽回之地步，因之，出於避免事端擴大致損及其「球
          友」即上訴人之心態下，對實情多所匿飾，未向陳、梁二人和盤托出，據
          實以告，實屬人情之常，惟要難據此即遽認上訴人並無毆打被上訴人之情
          事，從而證人陳漢錤、梁治國二人所述自無從援引為有利上訴人之認定，
          此節亦已經鈞院刑事庭詳為判斷。
    三、關於證人李淑娟及蘇紹雪之證詞部分：
    （一）上訴人基於證人李淑娟偵查中先謂看見告訴人「頭上」受傷，刑案審理中
          改稱「臉上」有印子而謂證人證詞前後矛盾不一。又基於證人所言而認為
          與被上訴人所言的「頭部」受擊亦有矛盾不合。
    （二）惟查，如前所述，此係因觀察角度、位置及著重之部位有異致所陳明之擊
          打處呈現「臉」或「頭部」之別，且被告（即上訴人）係持長方形皮包擊
          打告訴人（即被上訴人），則告訴人（即被上訴人）甫受擊打而呈紅腫傷
          跡之部位自會遍布及於額、眼角、臉頰等處，因此，被上訴人、證人所述
          及驗傷結果之傷情，雖有「臉」、「頭」、「額頭」之別，惟此顯肇因於
          觀察角度、位置、時間及著重之部位不同而有出入，尚難執此些微差異即
          謂渠等之指訴或證述均非可採，此節亦已經鈞院刑事庭詳為判斷。
    四、關於上訴人敲擊被上訴人頭部而於臉部所造成之印子部分：
    （一）上訴人稱若被上訴人臉上明顯有長方形印子，一般人一見均極易引起注意
          ，則證人蘇紹雪於偵查中只稱被上訴人頭上有被打之樣子，而完全未提及
          臉上有長方形印子有受傷，可證所言有勾串之嫌。
    （二）惟查，證人蘇紹雪為國軍桃園八０四總醫院護士，與被上訴人素不相識，
          亦毫無任何親屬或僱傭關係，證人又如何甘冒刑法偽證罪之風險而與被上
          訴人勾串證詞，因而其證詞確屬公正，上訴人所質疑處，實係因被上訴人
          當時頭部甫遭上訴人連續重擊，不堪如此劇烈疼痛，而以手摀頭，致證人
          蘇紹雪一時無法觀察得見，此亦應可想見。
    五、上訴人持以毆擊被上訴人之皮包究為何者部分：
    （一）上訴人又謂：「被上訴人指上訴人乃以『紅色皮包』打伊，惟證人尹華國
          卻證明丁○○當時帶著一個『咖啡色小皮包』，再證告訴不實。」。
    （二）然尹女為上訴人之同事，並同為桌球社團之隊員，另參諸於鈞院第一審是
          日行言詞辯論期日，被上訴人之訴訟代理人向鈞院陳述上訴人與被上訴人
          之夫有曖昧關係等語，證人尹華國聞言，未待上訴人之訴訟代理人為上訴
          人陳述，立即為上訴人反駁並斥責被上訴人之訴訟代理人等情，顯見證人
          與上訴人間之情誼甚深，其證詞恐有偏頗之虞。此節亦已經鈞院簡易庭詳
          為判斷；又上訴人所謂之『咖啡色小皮包』乃被告為卸責臨訟捏造而提出
          者，根本與犯罪當時所用者非同一，此節亦已經鈞院刑事庭詳為判斷。
    六、關於王振東之證詞：
    （一）上訴人以王振東刑案第一審稱「有起身去看，看見上訴人以暗紅色皮包往
          他太太臉上打對去，之後護士就進來」，而指稱與告訴狀所稱：「你為什
          麼在這打我，你在我先生面前怎麼不敢打我？」及「打之地點在廁所門前
          及病床上」不合，並進而認為被上訴人顯即指王振東未起身看才會令其心
          灰意冷。
    （二）查告訴狀所載上訴人復追至病床邊擊打被上訴人部分，此部縱非可採，惟
          猶未能據此進而指被上訴人其餘所指之與事實相符部分均無可採。此節亦
          已經鈞院一審審酌，且此部分亦應非為審酌之重點。
    （三）另查告訴狀所謂「你在我先生面前怎麼不敢打我？」之「面前」，係指狹
          義之王振東病床邊、眼前，而非指王振東之視線範圍內，況且於當時一陣
          混亂情形之下，被上訴人焉能分神注意背後王振東有否起身。
    （四）再查，被上訴人所謂之見王振東袖手旁觀，而感心灰意冷，係指上訴人與
          被上訴人於床邊推擠之時，並非上訴人所誤會指稱之意。
    七、關於上訴人所質疑之「長方形印子」部分：
        當時上訴人擊打被上訴人，係持皮包由上往斜下方揮擊，故而於被上訴人臉
        上造成長方形之印子即非無可能。
    八、關於被上訴人眼鏡部分：
        實則，被上訴人之眼鏡確係因此而折損，只因此部分損害金額較低，因而未
        就此一部分求償，既未求償，則就此節略而不談，亦係屬當然。
    九、綜上所述，被上訴人確為上訴人所傷害，且至今仍生活在上訴人傷害之痛苦
        陰影下。惟反觀上訴人至今不但毫無悔改之意，且仍繼續為其犯行強辯。又
        ，上訴人擁有不錯之經濟條件，以及被上訴人身為優良教師享有崇高之社會
        地位。為此，原審認定上訴人應給付之慰撫金十五萬元應屬合理，懇請鈞院
        鑒核，駁回上訴人之上訴。
  參、證據：除援用原審之立證方法外，另提出診斷證明書影本一件為證，並聲請訊
      問證人謝宗宏。
    理    由
一、本件被上訴人起訴主張：上訴人於八十九年二月二十二日打傷被上訴人，故意不
    法侵害被上訴人身體之事實，應堪認定。依民法第一百八十四條第一項前段及第
    一百九十五條第一項規定，被上訴人雖非財產上之損害，亦得請求賠償相當之金
    額，為此請求上訴人給付慰撫金二十五萬元，及自八十九年二月二十二日起至清
    償日止，按週年利率百分之五計算之利息等語（其中十萬元，以及自八十九年二
    月二十二日起至九十年七月二日止之利息部分，經原審駁回被上訴人之請求，未
    據被上訴人上訴聲明不服，已告確定）。上訴人則抗辯：其固於前開時、地，探
    視因傷住院之球友王振東之際，曾與被上訴人發生爭執等情，並無右述傷害犯行
    ，當時遭被上訴人驅趕且揮拳相向，其僅伸手回擋隨即離去，並未毆打被上訴人
    ；且本件事發原因乃上訴人好意探望被上訴人之夫，竟遭被上訴人拒於門口且口
    出惡言，甚至拳腳相向，是即使被上訴人真有受傷，其傷勢應為自己招致、或是
    不慎跌撞門牆所致，被上訴人就損害之發生與有過失云云。經查：
（一）被上訴人主張之事實，業據訴外人王振東於另案即本院八十九年桃簡字第八三
      六號傷害刑事案件調查時結證稱：「告訴人看到他（指上訴人）就跟他說不歡
      迎他，沒想到被告突然罵了一句『惡婆娘』，我老婆就請他出去，他們在房門
      口發生爭執，我有起身去看，我看到被告拿了一個暗紅色硬殼皮包往我太太的
      臉打下去，我太太的臉就有一個紅色皮包印子，後來護士來問發生什麼事，被
      告還說你不會自己看見（刑事第一審卷第二五頁），及於刑事第二審調查時結
      證稱：我太太告訴她（指被告）說不歡迎她們來，請被告出去，但被告等不肯
      ，一直靠我床邊，我太太阻止他，二人有發生言語衝突，因我躺之位置及角度
      看不見，我趕快爬起來看，看見是被告拿暗紅色長方形皮夾，用右手隻手拿著
      打我太太左臉頰，當時病房是開著的，之後護理長與二位護士進來，但已打完
      ‧‧‧之後，我太太衝到我身邊靠在我身上哭說好痛，護士到時有問被告她們
      發生何事，被告答你不會自己看，就走了‧‧‧（看見被告打告訴人時，距離
      ？）三至五步，被告面對我，告訴人背對我‧‧‧（既告訴人背對你，如何看
      見你太太左臉頰被打？）因我太太被打有轉過身來，看見其左半邊臉都紅‧‧
      ‧（被告打幾二次？）同時連打二次等語（見刑事第二審卷第二六至二八頁）
      ，除因觀察角度、位置及著重之部位有異致所陳明之擊打處呈現「臉」或「頭
      部」之別外，其餘諸如上訴人係與被上訴人起口角爭執並相互推擠至臨病房門
      口之盥洗室門邊之際，方持紅色硬殼長形皮包敲擊被上訴人之顱、顏部位而使
      之受有傷害等各節，與被上訴人之主張，悉相吻合，此外，且有國軍八０四總
      醫院附設民眾診療服務處診斷證明書影本一紙及病歷影本一份在卷可憑。復參
      酌刑事案件證人即上開醫院護理長蘇紹雪於刑事偵查中結證稱：當時聽到尖叫
      聲，趕忙過去，他們（指上訴人與尹華國）已經要離開房間‧‧‧我看到甲○
      ○手摀住頭，頭有被打的樣子，眼角也有瘀血等語（見刑事他字卷第十二頁）
      ，及證人即該醫院之護士李淑娟於刑事第一審調查時結證稱：當時聽到大叫一
      聲，我就跟護理長還有另一名護士到病房，在門口看到被告與證人尹華國正要
      離開，我就問發生什麼事，他就說你不會自己看嗎，我進到病房就看到告訴人
      已經快倒在床上，臉上有一個像皮包狀長方形印子等語（見刑事第一審卷第二
      六頁），即均同稱渠等聞異聲趕去病房時，係在病房門口碰見正欲離去之上訴
      人及其友尹華國，且此際在病房內之被上訴人已受有傷害等情，顯見被上訴人
      係於上訴人等甫欲離開病房前不久始遭毆打成傷。而佐以上訴人及尹華國於刑
      事第二審調查時陳稱：被上訴人受傷後猶高呼「振東，她打我」等情（見刑事
      第二審卷第五一頁、第五二頁），被上訴人既向王振東哭訴受毆之委屈，顯見
      絕非係王某將之毆打成傷，再者，被上訴人與尹華國亦無仇隙，尹女亦屬無由
      對之橫加毆辱，另觀諸上訴人於遇護士等人詢問緣由時，旋回稱「你不會自己
      看」等語，可見其係在怒氣沖沖之情況下離開病房，是其在與被上訴人發生口
      角並相互推擠之際，忽地一時忿起，進而出手毆打被上訴人，殊與常情無違。
      綜核上陳各端，足徵被上訴人之主張，要非妄言子虛。
（二）又被上訴人及證人王振東、李淑娟、蘇紹雪各指訴或陳明被上訴人受傷之部位
      容有「頭部」或「臉部」之不同，然渠等均指陳被上訴人係於顱顏部位受有傷
      害乙節則一，況經驗傷結果，被上訴人於其額頭左側果亦受有傷害，此有病歷
      可證，抑且，上訴人係持長方形皮包擊打被上訴人，則被上訴人甫受擊打而呈
      紅腫傷跡之部位自會遍布及於額、眼角、臉頰等處，因此，被上訴人、證人所
      述及驗傷結果之傷情，雖有「臉」、「頭」或「額頭」之別，惟此顯係肇因於
      觀察角度、位置、時間及著重之部位不同而有出入，尚難執此些微差異即謂渠
      等之陳述或證述均非可採。被上訴人及證人王振東於刑事偵查及審理時均指陳
      上訴人僅於臨病房門口之盥洗室門邊毆打被上訴人等情，相互一致，自堪採信
      ，是以被上訴人於其刑事告訴狀內載稱：「被告（即上訴人）用右手拿一紅色
      硬殼皮包像殺球般飛快的朝告訴人頭上重擊，告訴人一陣暈目眩後，支持幾步
      便倒回床上，然被告仍不住手，又重擊之」等情，雖顯係浮渲之詞，固非可採
      ，惟亦僅此虛誇部分不足採信，猶未能據此進而指被上訴人其餘所指之與事實
      相符部分均無足採。
（三）另查證人尹華國於刑事第二審調查時雖結證稱略以上訴人並無毆打被上訴人云
      云。但姑不論尹女為上訴人之同事，其證詞難免有偏頗之虞。第查，國軍桃園
      總醫院之護理長蘇紹雪及護士李淑娟等人聞得異聲趕去病房查看時，係在病房
      門口碰見正欲離去之上訴人及尹華國，業見前述，核此，尹女於刑事第二審調
      查時結證稱：（妳們出去時，護士進來否？）沒有‧‧‧經過護理站時，有二
      位值班護士問發生何事等語，即意指經過護理站時始遇見護士云云，明顯不實
      ；尹女復證稱：我還是拉劉（方琳）快走，我已出了門，手還拉著劉（方琳）
      之左手，但王太太追過來自背後打劉一拳，劉用右手擋了一下，跟著（被上訴
      人）又踢劉一腳，之後，我們就走了云云（見刑事第二審卷第五一頁至五二頁
      ），若證人證述屬實，則上訴人係遭被上訴人追打始倉皇離開病房，此際，自
      應面露驚慌、臉帶驚魂未定狀，豈有於遇護士等人詢以緣由時，猶回稱「你不
      會自己看」等語，仍一副餘怒未消，怒氣沖沖之模樣？又證人尹華國於本件原
      審雖結證稱上訴人並無毆打被上訴人云云，然尹女原審是日行言詞辯論時，被
      上訴人之訴訟代理人向本院陳述上訴人與被上訴人之夫有曖昧關係等語，證人
      聞言，未待上訴人之訴訟代理人為上訴人陳述，立即反駁並斥責被上訴人之訴
      訟代理人，此有當日言詞辯論筆錄在卷可稽等情，顯見證人與上訴人間之情誼
      甚深，其證詞非無偏頗之虞。再者，證人尹華國於刑事案件調查時結證稱：「
      ．．．，我還是拉劉（方琳）快走，我已出了門，手還拉著劉（方琳）之左手
      ，但王太太追過來自背後打劉一拳，劉用右手擋了一下，跟著（告訴人）又踢
      劉一腳，之後，我們就走了。」等語，然於原審時結證稱：「‧‧‧原告看到
      被告就罵我的先生不用你看，然後就推了被告一把，我就與被告走出病房，原
      告就叫住被告說你敢不敢打我，然後我就把被告帶走，後來原告從被告後面踢
      了一腳，踢到被告的腳並且關門，被告就用右手擋了一下門，然後我們就離開
      醫院，我當時是勾著被告的手臂走的。」等語（見原審卷第六０頁），另同證
      人於本院準備程序時則結證稱：（被上訴人是先打還是先踢？）先踢云云，是
      證人就同一事實之陳述，先後證述不符，其證言顯有重大瑕疵，自難採信。
（四）事發翌日，上訴人任職之中山科學研究院指派其之主管陳漢錤、梁治國前去醫
      院探清究竟時，縱令王振東係向渠二人稱未看見發生何事且未說明被上訴人是
      否受有傷害等語，此亦僅為陳漢錤、梁治國二人傳聞自王振東審判外之陳述，
      證人王振東當時本無據實以告之義務，此項傳聞證據，本非可採。且查，被上
      訴人係於八十九年三月二十九日始具狀提出刑事告訴，與事發時相距一月有餘
      ，顯見被上訴人係經長久思考後始決意提出告訴，是以事發之翌日，王振東於
      被上訴人尚未打定主意欲提出告訴之情況下，或基於息事寧人，或認事情仍有
      轉圜迴旋之空間，未達於完全決裂無可挽回之地步，因之，出於避免事端擴大
      致損及其「球友」即上訴人之心態下，對實情多所匿飾，未向陳、梁二人和盤
      托出，據實以告，核屬人情之常，惟要難據此即遽認上訴人並無毆打被上訴人
      之情事，從而證人陳漢錤、梁治國二人所述自無從援引為有利於上訴人之認定
      。
（五）綜上，被上訴人主張上訴人不法侵害其身體之事實，堪予採信。
二、按因故意或過失，不法侵害他人之權利者，負損害賠償責任；不法侵害他人之身
    體、健康、名譽、自由、信用、隱私、貞操，或不法侵害其他人格法益而情節重
    大者，被害人雖非財產上之損害，亦得請求賠償相當之金額。民法第一百八十四
    條第一項前段及第一百九十五條第一項前段分別定有明文。本件上訴人不法侵害
    被上訴人之身體，已如前述，則被上訴人主張因上訴人之傷害行為致其精神受有
    損害，請求非財產之損害賠償，自屬有據。而按上訴人毆打被上訴人成傷，且上
    訴人行為時為四十四歲（四十四年五月九日生），現任職於中山科學研究院，擔
    任繪圖員，月薪為五萬元許；被上訴人遭逢此侵權行為時為四十五歲（四十三年
    十月十三日生），其所受頭部外傷併腦震盪之傷害，是極輕微的，業據證人即國
    軍桃園總醫院醫師謝宗宏證述在卷，而被上訴人為中正國防幹部預備學校之英文
    科教師，月薪約為六萬元許等情，為兩造所不爭執，本院斟酌雙方上開身份、地
    位、經濟狀況及被上訴人所受傷害之程度等一切情狀，認為本件精神慰藉金之請
    求，以三萬元為相當，被上訴人於此範圍內之請求，自屬正當，應予准許，逾此
    部分之請求為非相當，應予駁回。
三、按損害之發生或擴大，被害人與有過失者，法院得減輕賠償金額或免除之，民法
    第二百十七條第一項固定有明文。本件上訴人雖另主張本件事發原因乃其好意探
    望被上訴人之夫，竟遭被上訴人拒於門口且口出惡言，甚至拳腳相向，是即使被
    上訴人真有受傷，其傷勢應為自己招致、或是不慎跌撞門牆所致，就損害之發生
    與有過失云云。惟上訴人並未舉證證明其所主張被上訴人與有過失之事實，其所
    為抗辯自無足採；又本件侵權行為之損害結果，純係上訴人毆打被上訴人身體所
    致，是被上訴人訴訟代理人雖於本院審理時承認被上訴人於遭逢上開不法侵害前
    ，曾對上訴人出以若干不善意之言詞，但此究屬上訴人犯罪時所受刺激之審判量
    刑參考而已，要難遽認此為被上訴人所受損害之發生或擴大之共同原因，是被告
    上開抗辯，亦屬無據。
四、從而，被上訴人依侵權行為之法律關係請求上訴人賠償三萬元及自起訴狀繕本送
    達翌日即九十年七月三日起至清償日止按年息百分之五計算之利息為有理由，應
    予准許；逾此所為請求，不應准許，應予駁回。原審除確定部分外，就上開不應
    准許部分，為上訴人敗訴之判決並依聲請為假執行之宣告，自有未合，上訴意旨
    求予廢棄改判，為有理由，爰由本院就此部分予以廢棄改判如主文第一、二項所
    示。至被上訴人之請求應准許部分，原審為上訴人敗訴之判決並依聲請為假執行
    之宣告，於法並無不合，上訴意旨就此部分求予廢棄改判，為無理由，應予駁回
    。
五、據上論結，本件上訴為一部有理由，一部無理由，依民事訴訟法第四百三十六條
    之一第三項、第四百五十條、第四百四十九條第一項、第七十九條但書，判決如
    主文。
中　　　華　　　民　　　國　　九十一　　年　　　十　　　月　　　八　　　日
                            臺灣桃園地方法院民事第一庭
~B審判長  法    官　郭琇玲
~B        法　　官　張益銘
~B        法　　官　林望民
右為正本係照原本作成
不得上訴
中　　　華　　　民　　　國　　九十一　　年　　　十　　　月　　　八　　　日
~B法院書記官　劉文松
